【裁判字號】    98,易,2194
【裁判日期】    981030
【裁判案由】    誣告
【裁判全文】
臺灣板橋地方法院刑事判決              98年度易字第2194號
公  訴  人  臺灣板橋地方法院檢察署檢察官
被      告  甲○○
上列被告因誣告案件，經檢察官提起公訴（98年度偵緝字第1584
號），本院判決如下：
    主  文
甲○○犯未指定犯人誣告罪，處有期徒刑貳月，如易科罰金，以
新臺幣壹仟元折算壹日，減為有期徒刑壹月，如易科罰金，以新
臺幣壹仟元折算壹日。
    事  實
一、甲○○明知其所簽發付款人為臺北市第一信用合作社萬華分
    社、發票日為民國96年2 月15日、票面金額為新臺幣（下同
    ）5 萬元之票號QV0000000 號支票（下稱系爭支票）1 紙，
    係交付予陳炳煌作為清償或擔保債務之用，並未遺失，竟基
    於誣告之犯意，於96年2 月7 日某時前往臺北市第一信用合
    作社萬華分社，佯以上開支票於不詳時、地遺失為由，填寫
    遺失票據申報書、票據掛失止付通知書，除申請該支票掛失
    止付外，一併委由不知情之該合作社人員轉請警察機關之承
    辦警員協助偵辦侵占遺失物罪嫌，而未指定犯人，向該管公
    務員誣告犯罪。嗣因陳炳煌收受上開支票後，於96年2 月15
    日向臺北富邦商業銀行提示遭退票，始經警循線查悉上情。
二、案經雲林縣警察局北港分局報告臺灣雲林地方法院檢察署呈
    請臺灣高等法院檢察署核轉臺灣板橋地方法院檢察署檢察官
    偵查起訴。
    理  由
一、按被告甲○○所犯係最重本刑為3 年以下有期徒刑、拘役或
    專科罰金之罪，屬刑事訴訟法第376 條第1 款所列之罪之案
    件，依同法第284 條之1 規定，第一審得由法官獨任進行審
    判程序，合先敘明。
二、訊據被告矢口否認有何誣告犯行，辯稱：伊簽發系爭支票後
    ，不知道該支票被陳炳煌拿去，以為不見了，才會去掛失止
    付云云。經查：
  (一)程序方面：
    證人陳炳煌曾於98年6 月17日檢察官偵查中到庭具結作證，
    其向檢察官所為之言詞陳述，並無證據證明有何顯不可信之
    情況，且與本案待證事實相關，依刑事訴訟法第159 條之1
    第2 項規定，得為證據。
  (二)實體方面：
  1.被告曾於96年2 月7 日前簽發系爭支票，並於96年2 月7 日
    至臺北市第一信用合作社萬華分社，以系爭支票遺失為由，
    填寫遺失票據申報書、票據掛失止付通知書，除申請該支票
    掛失止付外，亦委由該合作社人員轉請臺北市政府警察局或
    臺北縣政府警察局協助偵辦不詳人士侵占遺失物（侵占系爭
    支票）罪嫌，嗣被告友人陳炳煌於96年2 月15日向臺北富邦
    商業銀行提示上開支票後，即因該支票掛失止付而遭退票，
    且被告確有積欠陳炳煌債務等事實，業據被告坦承不諱，並
    有系爭支票遺失票據申報書、票據掛失止付通知書、系爭支
    票及退票理由單（以上均影本）各1 紙（見警卷第8 、9 、
    11、12頁）附卷可稽，堪認屬實。
  2.證人陳炳煌已於檢察官偵查中到庭具結證稱：伊與被告是朋
    友關係，曾借錢給被告2 次，每次各5 萬元，被告分別簽發
    1 紙開票日為95年7 月15日之5 萬元支票及系爭支票給伊，
    95年7 月15日的支票跳票，系爭支票被掛失，被告曾開1 紙
    95年11月30日的本票要跟伊換95年7 月15日的支票，伊有收
    下該本票，但不肯跟被告換支票，被告說若伊不跟她換，她
    下一張票就要辦理遺失等語（見臺灣板橋地方法院檢察署98
    年度偵緝字第1584號偵查卷第22-24 頁）。而被告雖辯稱：
    系爭支票並不是要給陳炳煌，而是要給其他人，是陳炳煌自
    行將該支票拿走，伊不知道此事，以為該支票不見了，才會
    去掛失止付云云。惟被告於98年8 月3 日偵訊時先供稱：是
    銀行通知伊要去繳錢時，伊才知道系爭支票不見了，銀行通
    知伊，伊才知道是陳炳煌拿去的云云；旋改稱：不知道要做
    什麼，就發現系爭支票不見了云云；再改稱：是因為要拿給
    朋友，拿不出來才發現支票不見了云云（見同上偵查卷第34
    -36 頁）。就如何發現系爭支票遺失乙節，所述前後不一，
    再參以被告於檢察官訊問系爭支票是要開給何人、放在哪裡
    不見了、是遺失幾張支票，或是遺失1 本支票或1 張支票等
    關於本件簽發、遺失支票之重要細節時，均無法為明確之答
    覆，僅供稱：忘記了云云（見同上偵查卷第35-36 頁），且
    被告確有積欠證人陳炳煌債務，曾於95年8 月30日簽發到期
    日為95年11月30日、票面金額為5 萬元之本票1 紙予證人陳
    炳煌，有該本票影本1 紙（見同上偵查卷第26頁）在卷可考
    ，此與證人陳炳煌所述相符等情，是被告所辯與證人陳炳煌
    所述相較之下，應以證人陳炳煌所述較為可採，足認被告確
    有明知系爭支票已交給證人陳炳煌，並未遺失，仍將該支票
    掛失止付，而未指定犯人，向該管公務員誣告犯罪之行為。
    被告所辯不足採信，本件事證明確，其犯行已堪認定。
三、核被告所為，係犯刑法第171 條第1 項之未指定犯人誣告罪
    。被告利用不知情之臺北市第一信用合作社萬華分社人員轉
    請警察機關之承辦警員協助偵辦侵占遺失物罪嫌，就本件誣
    告犯行應成立間接正犯。爰審酌被告向警方謊稱系爭支票遺
    失，造成警方偵查權不當發動，除浪費司法資源外，更使不
    特定第三人身陷刑事追訴之風險，行為實不足取，及其犯罪
    動機、目的、手段、所生危害、犯後態度等一切情狀，量處
    如主文所示之宣告刑，並諭知易科罰金之折算標準。又被告
    犯罪之時間在96年4 月24日以前，合於中華民國96年罪犯減
    刑條例規定之減刑條件，應依該條例第2 條第1 項第3 款，
    減其刑期2 分之1 ，並諭知減刑後易科罰金之折算標準，以
    資懲儆。
據上論斷，應依刑事訴訟法第284 條之1 、第299 條第1 項前段
，刑法第171 條第1 項、第41條第1 項前段，刑法施行法第1 條
之1 ，中華民國96年罪犯減刑條例第2 條第1 項第3 款、第7 條
，判決如主文。
本案經檢察官王家春到庭執行職務。
中    華    民    國    98    年    10    月    30    日
                  刑事第十八庭  法  官  楊筑婷
上列正本證明與原本無異。
如不服本判決，應於判決送達後10日內敘明上訴理由，向本院提
出上訴狀(應附繕本)，上訴於臺灣高等法院。其未敘述上訴理
由者，應於上訴期間屆滿後20日內向本院補提理由書「切勿逕送
上級法院」。
中    華    民    國    98    年    10    月    30    日
                                書記官  林怡君
附錄本案判決論罪科刑法條：
中華民國刑法第171條
未指定犯人，而向該管公務員誣告犯罪者，處1 年以下有期徒刑
、拘役或300 元以下罰金。
未指定犯人，而偽造、變造犯罪證據，或使用偽造、變造之犯罪
證據，致開始刑事訴訟程式者，亦同。


司法院資訊處製作；財團法人民間司法改革基金會備份。
